臺灣高等法院臺南分院刑事判決　　　 96年度交上訴字第667號
上　訴　人　臺灣臺南地方法院檢察署檢察官
被　　　告　甲○○
上列上訴人因被告被訴公共危險案件，不服臺灣臺南地方法院95
年度交訴字第99號中華民國96年5月4日第一審判決（起訴案號：
臺灣臺南地方法院檢察署95年度營偵字第398號），提起上訴，
本院判決如下：
    主  文
上訴駁回。
    理  由
一、公訴意旨略以：被告甲○○於民國九十五年二月二日中午十
    二時四十分許，駕駛車牌號碼Ｓ四－七三八０號自小貨車，
    沿臺南縣柳營鄉○○○路○段，由西往東方向行駛，行經中
    山西路二段一三二號前時，本應注意汽車行駛時駕駛人應注
    意兩車併行之間隔，並隨時採取必要之安全措施及汽車超越
    時應於前車左側保持半公尺以上之間隔超過之規定，詎其竟
    疏未注意及此，未保持安全間隔貿然超車，擦撞同向在右，
    由乙○○所騎乘之車牌號碼ＮＺＴ－六五六號重型機車，致
    乙○○人車倒地，受有頭部外傷擦傷、左膝擦傷之傷害（過
    失傷害罪嫌部分未據告訴），詎被告甲○○明知駕車肇事致
    乙○○受傷後，竟未當場施以必要之救護措施，旋即加速駕
    車逃逸，嗣經警調取沿路之監視器拍攝畫面，並比對遺留現
    場車身護條一條與其所駕駛之上開自小客車相符始查悉上情
    。因認被告甲○○涉犯刑法第一百八十五條之四之公共危險
    罪嫌。
二、公訴人認被告甲○○（下稱被告）涉犯前揭犯行，係以道路
    交通事故現場圖、現場相片、診斷證明書、監視器翻拍照片
    、現場照片、車身護條及被告於警詢時之供述為主要論據。
三、按犯罪事實應依證據認定之，無證據不得認定犯罪事實；又
    不能證明被告犯罪者，應諭知無罪之判決，刑事訴訟法第一
    百五十四條第二項、第三百零一條第一項分別定有明文。次
    按犯罪事實之認定，應憑真實之證據，倘證據是否真實尚欠
    明確，自難以擬制推測之方法，為其判斷之基礎；而認定犯
    罪事實之證據係指足以認定被告確有犯罪行為之積極證據而
    言，該項證據自須適合於被告犯罪事實之認定，始得採為斷
    罪資料；再訴訟上證明之證據資料，須於通常一般之人均不
    致有所懷疑，而得確信其為真實之程度者，始得據為有罪之
    認定，倘其證明尚未達到此一程度，而有合理之懷疑存在，
    復無其他調查途徑可循，根據「罪證有疑，利於被告」之證
    據法則，即無從為被告有罪之確信，法院即應為無罪之判決
    ，最高法院分別著有五十三年臺上字第六五六號、二十九年
    上字第三一０五號、七十六年臺上字第四九八六號判例可資
    參照。
四、訊據被告堅詞否認上揭事實，辯稱伊係頂替其哥哥吳一龍，
    才於警偵訊時供承係上揭車禍之肇事人，伊頂替罪也經法院
    判處有期徒刑二月確定在案等語。經查：(1)證人吳一龍於原
    審九十五年十二月二十九日審理中結證：「（甲○○有一輛
    小貨車Ｓ4-7380號？）是的。」、「你在今年二月二日是否
    有開過該台車？）有的。」、「（你開該車作何事？）我開
    去新營民治路陳俊升（昇）腦神經診所拿藥，之後開車從柳
    營回家。」、「（該天你拿藥要回家的過程有無發生何事？
    ）我開車從柳營要回家，好像有去撞到人，但是我從後視鏡
    看沒有看到人，我就開車回家了，之後回到家派出所就打電
    話給我弟弟，說他的車有撞到人，因為我沒有駕照，所以我
    就叫我弟弟到警局去處理。」、「（是否你要求你弟弟出面
    替你頂替？）是的。」、「（六月二十三日檢察官訊問時，
    你是否承認你是駕車逃逸的人？）是的。」、「（為何要承
    認？）事實上就是我撞到乙○○的，因為當時沒有駕照，且
    我被通緝，所以我不敢去和對方談，後來被警察查獲，我跟
    我弟弟說，若再傳喚的話，你就坦白說是我撞的。冒名頂替
    的法律我不知道，但是我當時跟我弟弟說若再傳喚你，你就
    坦白講。」等語（見原審卷第114至126頁筆錄），參以證人
    吳一龍於九十五年二月二日九時三十分許確有至陳俊升精神
    科診所就診等情，有中央健保局南區分局九十六年一月十日
    健保南費二字第０九六００００五六０號函及陳俊升精神科
    診所之九十六年一月十日回函各一紙在卷可佐（見原審卷第
    137至139頁），顯見上揭車禍肇事者應係證人吳一龍無誤。
    (2)證人王威即處理本件之員警於原審九十六年四月二十日審
    理時結證：「（對何部份的細節甲○○無法陳述？）對案情
    陳述的時候他好像不是很詳盡的陳述整個案發過程。」、「
    （你當時有無懷疑他頂替？）我有質疑他。」、「（你剛才
    跟檢察官說你覺得甲○○好像沒有進入狀況，是根據你辦案
    的經驗而得的感覺？）是的。」等語（見原審卷第163至166
    頁筆錄），互核被告於警詢時供稱：「（你是否知悉冒名頂
    替是違法的行為？）我知道。」等語（見警卷第3頁），益
    徵案發之初被告供述已令承辦員警王威啟疑，且被告警偵訊
    之供述復與證人吳一龍結證內容相左，其警偵訊之供述尚非
    可採。(3)被告因本件而衍生之頂替案件，業經原審法院於九
    十五年八月二十九日以九十五年度簡字第二二五四號刑事簡
    易判決判處有期徒刑二月在案，並於同年九月二十五日確定
    等情，有該判決書及原審電話記錄表各一紙在卷可參（見原
    審卷第76、93頁）。
五、至於公訴人於上訴書中主張：被告胞兄吳一龍另案被判處有
    期徒刑七年五月確定，將於九十五年五月二十四日入監執行
    ，為免兄弟二人均入監受刑，被告即與吳一龍計劃於本件起
    訴後，先由被告自首頂替犯行，以換取得易科罰金之判決後
    ，再陳稱其係頂替吳一龍，並由吳一龍以證人身分附和其詞
    ，達到由吳一龍頂替其肇事逃逸犯行之目的云云，惟公訴人
    就此並未提出任何實據以證之，且以被告並非於逃逸後即時
    被查獲，被害人乙○○當時亦不知何人將伊撞傷（見原審卷
    第110頁筆錄）之情況觀之，被告苟計劃由吳一龍頂替其肇
    事逃逸犯行，於警初詢時推稱係吳一龍肇事即可達到由吳一
    龍頂替之目的，何需如此周折，此部分推論純屬公訴人之臆
    測，自不能據為被告不利之認定。又公訴人另於上訴書中主
    張：吳一龍車禍肇事當日至醫院看病拿藥之時間係上午九時
    三十分，醫院距車禍地點又僅有十分鐘之路程，絕無可能於
    當日中午十二時四十分許在車禍現場與被害人乙○○發生擦
    撞，被告於警詢時就當日車禍時間、行車方向，與被害人機
    車擦撞等細節，均能一一供述明確，且肇事車輛又係被告平
    日送貨所用，吳一龍當日就診所駕駛之車輛，應非本件被告
    所有之自小貨車，況被告為逃避刑責竟書立內容不實之和解
    書，更屬不該，堪認被告確為本件肇事逃逸者云云，固非無
    見，惟吳一龍當日看醫拿藥後至車禍發生時縱有一段空白去
    向，但若無確切之證據證明其非車禍肇事者，仍不能以其無
    法充分回憶當日行蹤，而推定其全部供述均屬虛偽，況警員
    王威於處理本件肇事逃逸之車禍案件時，已就被告當時自承
    為肇事者之供述起疑，故於筆錄後詢問其是否知悉冒名頂替
    是違法的行為？凡此均據承辦員警王威於原審審理時結證在
    卷，已如前述，公訴人再引被告警詢筆錄之記載內容，顯係
    就已為論斷之證據再為爭執，又按將自己使用中之車輛一時
    借予兄弟或其他親人，本為一般人均可能發生之事，亦無法
    以之推論其他，再按為隱避他人犯行，除頂替外，書立內容
    不實之和解書亦為隱避之方法之一，亦不能以被告有此行為
    ，即認定其確為肇事逃逸者。
六、綜上，本件公訴人所提出用以證明被告犯有肇事逃逸犯行所
    憑之證據資料，因未達於通常一般之人均不致有所懷疑，而
    得確信被告即為肇事逃逸者之程度，本院復無其他調查途徑
    可循，根據「罪證有疑，利於被告」之證據法則，既查無其
    他積極證據足以證明被告確有何上揭肇事逃逸之犯行，自應
    為被告無罪之諭知。原審據上而為被告無罪判決之諭知，其
    認事用法並無不合，檢察官上訴意旨，仍執前詞，指摘原判
    決違誤不當，為無理由，應駁回其上訴。
據上論結，應依刑事訴訟法第368條，判決如主文。
本案經檢察官邱克斌到庭執行職務。
中　　華　　民　　國　　96　　年　　8　　月　　20　　日
                  刑事第二庭  審判長法　官  葉居正
                                    法　官  吳森豐
                                    法　官  吳勇輝
以上正本證明與原本無異。
檢察官如不服本判決應於收受本判決後十日內向本院提出上訴書
，其未敘述上訴理由者並得於提起上訴後十日內向本院補提理由
書。
　　　　　　　　　　　　　　　　　　書記官  李珍鳳
中　　華　　民　　國　　96　　年　　8 　　月　　21　　日
